【裁判字號】    99,交聲,4506
【裁判日期】    991230
【裁判案由】    聲明異議
【裁判全文】
臺灣臺中地方法院交通事件裁定        99年度交聲字第4506號
原處分機關  交通部公路總局臺中區監理所豐原監理站
異  議  人
即受處分人  梁世南
上列異議人即受處分人因違反道路交通管理處罰條例案件，對於
交通部公路總局臺中區監理所豐原監理站中華民國99年12月6日
所為之裁決（豐監稽違字第裁63-GP0000000號），聲明異議，本
院裁定如下：
    主    文
原處分撤銷。
梁世南不罰。
    理    由
一、原處分機關處分意旨係以：異議人即受處分人梁世南所有車
    牌號碼7070-ZH號自用一般小客車，於民國99年9月30日下午
    3時28分許，在臺中市○○○路與文心南三路口處，因「於
    身心障礙專用停車位違規停車（經科學儀器採證）」之違規
    ，為臺中市警察局交通隊直屬第二分隊員警以其有違反道路
    交通管理處罰條例第56條第1項第10款規定之行為製單舉發
    ，並經原處分機關依道路交通管理處罰條例第56條第1項第
    10款及違反道路交通管理事件統一裁罰基準及處理細則第43
    條、第44條及第67條之規定，以豐監稽違字第裁63-GP00000
    00號裁決書裁處異議人罰鍰新臺幣（下同）1,200元，於法
    並無不合等語。
二、異議人聲明異議意旨略以：伊對於警方執行拖吊並無異議，
    拖吊費及保管費也已繳納完畢，惟伊雖未將殘障專用停車位
    識別證放置於明顯處，並不等同失去停車於殘障停車位之資
    格，就如同領有國民身分證之國民，並非忘記攜帶國民身分
    證，就被認為非國民而不受政府之保護或管轄，是異議人不
    服因佔用殘障專用停車位之罰單，爰具狀請求鈞院撤銷罰單
    等語。
三、按汽車駕駛人停車時，於身心障礙專用停車位違規停車，處
    新臺幣600元以上1,200元以下罰鍰，道路交通管理處罰條例
    第56條第1項第10款定有明文。次按「身心障礙者本人或同
    一戶籍之家屬一人得申請身心障礙者專用停車位識別證明」
    、「專用停車位識別證應由身心障礙者本人親自持用或家屬
    乘載身心障礙者本人時持用。前項家屬如未乘載身心障礙者
    本人時，不得使用專用停車位識別證。」、「使用身心障礙
    者專用停車位者，除掛有專用牌照之車輛外，應將專用停車
    位識別證置於汽車擋風玻璃明顯處或黏貼於機車車首，以供
    查核檢驗」，依身心障礙者權益保障法第56條第3項規定訂
    定之「身心障礙者專用停車位設置管理辦法」第6條第1項、
    第12條第1、2項及第9條亦規定甚明。
四、經查：
  (一)本件異議人於前揭時間，將其所有車牌號碼7070-ZH號自用
    小客車停放在上揭地點之身心障礙專用停車位，未將專用停
    車位識別證依規定置放於明顯處所以供查核驗證之違規事實
    ，為異議人所不爭執，並有臺中市警察局交通隊直屬第二分
    隊中市警交字第GP0000000號舉發違反道路交通管理事件通
    知單、99年11月8日中市警交字第0990086296號函各1份及採
    證相片影本4張在卷可佐，此部分事實堪予認定。
  (二)惟按道路交通管理處罰條例第56條第1項第10款之處罰目的
    ，係為避免未領有身心障礙者專用停車證之駕駛人違規佔用
    專用停車位，影響真正享有使用專用停車位資格者之權益，
    其立法目的在保護身心障礙者，而非為處罰未依規定放置身
    心障礙專用停車證以供查驗之駕駛人。從而，該款規定所謂
    「違規停車」，應以真正侵害身心障礙者停車權益之違規行
    為為限。況上開身心障礙者專用停車位設置管理辦法第9條
    有關放置專用停車位識別證規定之規範目的，僅在提供交通
    主管機關就停車場管理之「查核檢驗」，據以辨識使用身心
    障礙者專用停車位之車輛是否有權使用，究其規範目的，乃
    在保護身心障礙者之權益，尚非以有無將專用停車位識別證
    置於車內可供辨識之規定位置，訂定為處罰與否之必要條件
    ；再針對未攜帶證件而停放車輛於身心障礙者專用停車位之
    情形，道路交通管理處罰條例亦無處罰之明文。經查，異議
    人確實領有中華民國身心障礙手冊，並由臺中縣政府核給編
    號A021570號，有效期限至101年6月30日之身心障礙者專用
    停車位識別證乙張，此有中華民國身心障礙手冊及身心障礙
    者專用停車位識別證各1紙（均為影本）在卷可參，而異議
    人係於99年9月30日下午3時28分許自行駕駛其所有車牌號碼
    7070-ZH號自用一般小客車，在臺中市○○○路與文心南三
    路口處，因「於身心障礙專用停車位違規停車（經科學儀器
    採證）」之違規，為臺中市警察局交通隊直屬第二分隊員警
    以其有違反道路交通管理處罰條例第56條第1項第10款規定
    之行為製單舉發，亦有臺中市警察局交通隊直屬第二分隊中
    市警交字第GP0000000號舉發違反道路交通管理事件通知單
    影本1份在卷可佐，業如前述，揆諸上開說明，異議人自得
    使用身心障礙專用停車位，並享有停車優惠無訛，基此，異
    議人自得使用其持有之專用停車證，在專用停車位停放車輛
    ，堪以認定。本件異議人雖疏未依規定將專用停車位識別證
    置於汽車擋風玻璃明顯處以供查驗，則舉發機關據以舉發，
    固屬無責，所為舉發亦無不法，然異議人嗣後既已提出上述
    證明文件證明其並非違規佔用身心障礙專用停車位，已據本
    院查明，當已符合資格而得使用專為其設置之停車位，即係
    依上開說明有資格使用該停車位，自不能逕依道路交通管理
    處罰條例第56條第1項第10款之規定課予處罰。再按法官依
    據法律獨立審判，為憲法第80條所明定；且各機關依其職掌
    就有關法規所為行政釋示，法官於審判案件時，故可予以引
    用，但仍得依據法律，表示適當之不同見解，並不受其拘束
    ，司法院大法官釋字第137號及第216解釋皆有明文。是原舉
    發機關雖援引交通部90年12月20日交路90字第069559號等函
    釋為憑，惟本院依法認定如上，自不受上開行政函釋之拘束
    ，併予敘明。
五、綜上所述，異議人本件違規事實既屬不罰，原處分機關未察
    ，逕以異議人違反道路交通管理處罰條例第56條第1項第10
    款之規定，裁處受處分人罰鍰1,200元，即有未洽。本件異
    議為有理由，原處分應予撤銷，另為異議人不罰之諭知。
據上論斷，應依道路交通管理處罰條例第87條第2項，道路交通
事件處理辦法第19條前段，裁定如主文。
中    華    民    國    99    年    12    月    30    日
                  交通法庭  法  官  黃麗玲
上正本證明與原本無異。
如不服本裁定，應於送達後五日內，向本院提出抗告狀（須附繕
本）。
中    華    民    國    99    年    12    月    30    日
                            書記官   黃毅皓

司法院資訊處製作；財團法人民間司法改革基金會備份。
